【裁判字號】    93,交聲,342
【裁判日期】    920225
【裁判案由】    違反道路交通管理處罰條例聲明異議
【裁判全文】
臺灣桃園地方法院交通事件裁定        93年度交聲字第342號
異議人即
受處分人    甲○○  男  39歲.
原處分機關  交通部公路總局新竹區監理所桃園監理站
上列異議人即受處分人因違反道路交通管理處罰條例案件，不服
交通部公路總局新竹區監理所桃園監理站於中華民國93年6 月18
日桃監裁字第裁52-D1A899871號違反道路交通管理事件裁決書所
為之處分，聲明異議，本院裁定如下：
    主  文
異議駁回。
    理  由
一、聲明異議意旨略以：異議人於民國93年3 月23日晚間7 時15
    分許，駕駛車號6866-DJ 號自用小客車行經桃園市○○路與
    重慶路口時，因當時正值下班尖峰時段，車流量非常大，異
    議人於重慶路口等待許久直到檢視安全後，慢慢由重慶路滑
    行至復興路中線進行左轉，此時發現車號RFQ-255 號機車超
    速行駛及行駛於劃設「禁行機車」之汽車專用車道上，並意
    外撞擊異議人所駕駛之車輛前保險桿牌照處，故本件事故及
    責任顯然歸屬車號RFQ-255 號機車駕駛人而非異議人，原處
    分顯屬悖離事實，為此聲明異議等語。
二、按車輛行至無號誌或號誌故障而無交通警察指揮之交岔路口
    ，支線道車應暫停讓幹線道車先行，未劃分幹、支線或同為
    幹線道或支線道者，轉彎車應暫停讓直行車先行，如同為直
    行車或轉彎車者，左方車應暫停讓右方車先行；轉彎車應讓
    直行車先行，但直行車尚未進入交岔路口，而轉彎車已達中
    心處開始轉彎，直行車應讓轉彎車先行，道路交通安全規則
    第102 條第1 項第2 款、第6 款分別定有明文。又汽車駕駛
    人轉彎時，轉彎車不讓直行車先行，處2 百元以上6 百元以
    下罰鍰；汽車駕駛人，駕駛汽車違反道路交通安全規則，因
    而肇事致人受傷者，吊扣其駕駛執照3 個月至6 個月；汽車
    駕駛人有第48條之情形者，除依原條款處罰鍰外，並予記違
    規點數1 點，道路交通管理處罰條例第48條第6 款、第63條
    第1 項第1 款及修正前同條例第61條第3 項亦分別定有明文
    。
三、經查：
  (一)異議人所駕駛車號6866-DJ 號自用小客車，確有於上開時地
    與施佳旻所騎駛之車號RFQ-255 號機車發生碰撞，施佳旻並
    因而受有輕傷，異議人所駕駛之自用小客車為轉彎車，施佳
    旻騎乘之機車則為直行車等情，業據被害人施佳旻指述綦詳
    ，且異議人對上開事實亦不爭執，並有道路交通事故現場圖
    、調查報告表、現場照片等資料在卷可稽，是本件所應審究
    者，為異議人是否違反轉彎車應讓直行車先行之道路交通安
    全規則，因而肇事致施佳旻受傷。
  (二)被害人施佳旻於本院調查時到庭具詰證稱：我的機車是後半
    部被撞到，所以我並沒有看到是哪部車撞到我，我經過案發
    之地點時，時速約40公里，當時看到一部汽車停在路口，我
    要繞過去，我有繞過該部汽車，我的感覺是像被撞擊而不是
    摩擦到該部車，我是被撞的，並不是我去撞對方等語（見本
    院93年10月29日訊問筆錄），核與卷附現場蒐證照片所示之
    機車碰撞痕跡係位在靠近後輪處之跡證相符，且依一般駕駛
    經驗，駕駛人發現前方有障礙物時，亦確會採取繞行避開之
    措施，是被害人前開證詞與卷證資料及常情事理均並無違背
    ，足認所證述之內容非虛。況被害人與異議人素無恩怨仇隙
    ，且由卷附和解書所示，亦可證明異議人已就被害人受傷一
    事賠償其所受損失，被害人當不致於刻意誣陷異議人。再者
    ，依車禍現場圖及現場照片所示，車禍後異議人所駕駛小客
    車之車頭略向左朝向復興路而斜停於交叉路口上，而異議人
    亦自承案發當時其慢慢由重慶路滑行至復興路中線欲左轉復
    興路，足認異議人當時雖已進入交叉路口，但尚未開始轉彎
    ，而係在等待機會欲左轉復興路。此外，由上開現場圖觀之
    ，車禍發生後被害人之機車倒地位置，其後輪位於異議人所
    駕駛車輛之正前方，二車距離僅約1.8 公尺，此亦足徵被害
    人確係因機車後方突遭撞擊隨即倒地，而非自行擦撞異議人
    之車輛倒地，蓋被害人若係自行擦撞，其撞擊之力道理應較
    輕，衡情機車當會繼續向前行駛一段距離後始因重心不穩倒
    地，但由上開機車倒地之情形判斷，被害人顯係遭突然之側
    面撞擊，否則焉有隨即向左倒在異議人所駕駛汽車車頭前方
    之可能。稽上各情，本院認本件車禍發生過程係異議人所駕
    駛之小客車於事故發生前慢慢前行至交岔路口等待左轉，被
    害人施佳旻所騎駛之機車業已行駛至交岔路口上，異議人未
    待被害人所騎駛之機車完全通過即搶先左轉，且係車頭正面
    與被害人之機車右側後方車身直接碰撞，致生本件事故，並
    使被害人受傷，甚為明確。
四、綜上論述，異議人既未開始轉彎，依前揭道路交通安全規則
    之規定，其本應禮讓直行車先行，惟其未依規定待騎駛機車
    直行之被害人安全通過即行左轉，顯已違反前揭道路交通安
    全規則，並因此致被害人受傷，是原處分機關依前揭規定裁
    處異議人罰鍰新台幣9 百元，並吊扣駕駛執照3 個月，記違
    規點數1 點，於法核無違誤，
    本件異議人之異議為無理由，應予駁回。
五、據上論斷，應依道路交通案件處理辦法第19條，裁定如主文
    。
中    華    民    國    92    年    2     月    25    日
                  交通法庭    法  官  魏于傑
以上正本證明與原本無異。
如不服本裁定，應於裁定送達後5 日內向本院提出抗告狀。
                              書記官  何慧娟
中    華    民    國    94    年    3     月    2     日


司法院資訊處製作；財團法人民間司法改革基金會備份。
